臺灣臺南地方法院民事裁定
110年度消字第4號
原      告  陳桂珊（CHAN KUAI SAN）


被      告  
即  聲請人  空中美語文教事業股份有限公司

法定代理人  胥宏達
上列當事人間請求侵權行為損害賠償事件，本院裁定如下：
    主  文
本件移送臺灣臺北地方法院。
    理  由
一、對於私法人或其他得為訴訟當事人之團體之訴訟，由其主事
    務所或主營業所所在地之法院管轄；訴訟之全部或一部，法
    院認為無管轄權者，依原告聲請或依職權以裁定移送於其管
    轄法院；民事訴訟法第2條第2項及第28條第1項定有明文。
二、本件係原告對於私法人（即被告空中美語文教事業股份有限
    公司）之訴訟，應由其公司所在地之法院即臺灣臺北地方法
    院管轄。茲原告向無管轄權之本院對被告提起訴訟，核與民
    事訴訟法第2條第2項規定不符，爰依職權將本件移送於該管
    轄法院如主文所示。
三、消費者保護法第47條固規定：「消費訴訟，得由消費關係發
    生地之法院管轄」，然依消費者保護法第2條第3款及第5款
    規定，可知消費訴訟係因消費關係而向法院提起之訴訟，消
    費關係則係指消費者與企業經營者間就商品或服務所發生之
    法律關係。依原告及被告分別陳稱：「 兩造於締約前，推
    銷過程中衍生糾紛」(見本院卷第26頁)、「兩造間並無因商
    品或服務而發生法律關係，僅為推銷過程中衍生之糾紛……並
    非因消費關係而引起之訴訟」(見本院卷第23頁)等語，可知
    兩造未以消費為目的而為交易，原告亦未使用或接受被告所
    提供商品或服務，故兩造間於本件糾紛實無消費關係存在，
    自無消費者保護法第47條之適用。原告雖主張：「兩造於締
    約前，推銷過程中衍生糾紛……依民法第245-1條……屬廣義消
    費關係……本人……須由……成大醫院社工陪同出庭」(見本院卷
    第26頁)，然觀民法第245條之1第1項立法理由：「當事人為
    訂立契約而進行準備或商議，即已建立特殊信賴關係，如一
    方未誠實提供資訊、嚴重違反保密義務或違反進行締約時應
    遵守之誠信原則，致他方受損害，既非侵權行為，亦非債務
    不履行之範疇，原法對此未設有賠償責任之規定，有失周延
    ，爰增訂第一項」，可知民法第245條之1係為擴大賠償責任
    而新增，非為擴大消費訴訟管轄權而設，原告據以主張本件
    為消費訴訟，實屬牽強。況原告係依民法第184條及第188條
    與第195條規定為請求（見補字卷第16頁），亦顯無民法第2
    45條之1適用餘地，併予敘明。
中　　華　　民　　國　　110 　年　　9 　　月　　22　　日
                  民事第一庭    法  官　陳谷鴻
以上正本係照原本作成。
如對本裁定抗告須於裁定送達後10日內向本院提出抗告狀，並應
繳納抗告費新臺幣1,000元整。
中　　華　　民　　國　　110 　年　　9 　　月　　24　　日
                                 書記官  呂伊謦